【裁判字號】    98,消債抗,79
【裁判日期】    980518
【裁判案由】    更生事件
【裁判全文】
臺灣板橋地方法院民事裁定            98年度消債抗字第79號
抗  告  人  甲○○
上列抗告人因消費者債務清理條例事件，聲請更生，對中華民國
98年3 月10日本院97年度消債更字第1678號裁定提起抗告，本院
裁定如下：
    主  文
抗告駁回。
抗告程序費用新臺幣壹仟元由抗告人負擔。
    理  由
一、本件抗告意旨略以：抗告人自民國96年1 月至同年6 月止之
    收入來源係來自於替鼎觀國際股份有限公司（下稱鼎觀公司
    ）製作衣服之工資，然抗告人因將衣服又交由家庭代工之人
    在自家裁縫衣物，故抗告人於此期間之收入共新臺幣（下同
    ）412,600 元應扣除給付予家庭代工之人之工資至少共304,
    460 元，最多僅餘108,140 元，又除以6 個月，則每月平均
    收入僅為18,024元，再扣除平日生活開銷，根本不敷支出，
    故無法繳納債務協商金額20,322元；又96年7 月後，鼎觀公
    司即無再給予工作代工，亦無法找到其他工作，抗告人僅得
    撿拾回收物品販售，運氣好時得賣得2 、300 元，景氣不好
    時要賣得200 元則有困難，且抗告人之子之薪水才20,000元
    ，幫助有限，爰提起抗告，請求將原裁定廢棄等語。
二、按債務人與金融機構協商成立者，不得聲請更生或清算，但
    因不可歸責於己之事由，致履行顯有重大困難者，不在此限
    ；本條例施行前，債務人依金融主管機關協調成立之中華民
    國銀行公會會員，辦理消費金融案件無擔保債務協商機制與
    金融機構成立之協商，準用前項之規定，消費者債務清理條
    例第151 條第5 項、第6 項分別定有明文。依其立法理由可
    知，債務清償方案成立後，應由債務人按其條件履行，須於
    其後發生情事變更，在清償期間收入或收益不如預期，致該
    方案履行困難甚或履行不能，因不可歸責於己，始能聲請更
    生或清算，且此項規定旨在避免債務人任意毀諾已成立之協
    商，濫用更生或清算之裁判上債務清理程序，蓋以債務清償
    方案係經當事人行使程序選擇權所為之債務清理契約，債務
    人應受該成立之協議所拘束，故債務人既已與金融機構協商
    成立，如認該協商方案履行有其他不適當情形，仍應再循協
    商途徑謀求解決。次按聲請更生或清算不合程式或不備其他
    要件者，法院應以裁定駁回之，但其情形可以補正者，法院
    應定期間先命補正，同條例第8 條亦有明文規定。
三、查本件抗告人於95年8 月29日參與銀行公會所辦理之債務協
    商機制，與最大債權金融機構國泰世華商業銀行（下稱國泰
    世華）債務協商成立，雙方約定分82期，利率10﹪，抗告人
    應按月繳付20,322元，有協議書及無擔保債務還款計劃影本
    在卷可稽，是本件抗告人須有不可歸責於己致履行顯有重大
    困難之事由時，向本院聲請更生方為適法。經查：
（一）本件抗告人主張毀諾之原因，係抗告人於96年6 月起失業
      ，雖然仍勉力支撐續繳債務協商金額至96年11月，但終因
      失業而在收入大幅減低下無法續繳而毀諾，抗告人毀諾確
      係因失業所致，實非可歸責於抗告人云云。然查，抗告人
      於協商成立後，已按協商條件履行8 期，於96年2 月毀諾
      ，並由國泰世華於96年3 月7 日報送毀諾之情，有抗告人
      繳款明細及資料各1 紙在卷可稽（見原審卷第34-1、88頁
      ），堪認抗告人於96年2 月即毀諾而不繼續履行協商條件
      ，而非於96年11月才毀諾，至為明確；又觀之抗告人之台
      灣土地銀行存摺所載（見原審卷第17至20頁），抗告人自
      96年2 月至97年2 月仍有來自鼎觀公司之工資收入共336,
      630 元（即：53,840元＋40,450元＋32,440元＋111,210
      元＋88,190元＋8,490 元＋2,010 元＝336,630 元），每
      月平均收入約為25,895元（即：336,630 元÷13月＝25,8
      95元；元以下四捨五入），尚足繳付每月債務協商還款金
      額20,322元，抗告人並無履行協商條件顯有重大困難之情
      ，卻故意不為繳付，應具可歸責於己之事由。退步言之，
      縱認抗告人所主張其自96年6 月即失業一節屬實，然抗告
      人係於96年2 月毀諾，已如前述，斯時抗告人尚未失業，
      足見抗告人之96年6 月之失業與其96年2 月之毀諾間並不
      具因果關係，自與消費者債務清理條例第151 條第5 項但
      書之構成要件有間，是抗告人此部分之主張，顯不足採信
      。
（二）至抗告人所陳報日常生活必要支出項目及數額，即房租支
      出、伙食費、交通費、汽燃費、健保費、電話費、瓦斯桶
      費、水電費、日常生活用品等（見原審卷第6 頁），及如
      抗告意旨所陳稱須給付工資予家庭代工之人等節，均應為
      抗告人於與最大債權金融機構國泰世華協商時所得預見及
      列為決定協商條件之考量因素，況抗告人之配偶陳秀玉96
      年度每月平均收入為33,040元（即：396,477元÷12月＝3
      3,040元；元以下四捨五入），亦有財政部臺灣省北區國
      稅局96年度綜合所得稅各類所得資料清單1紙附卷可參（
      見原審卷第70頁），亦足共同分擔日常生活必要支出，益
      見抗告人主張其有不可歸責於己之事由而不能繼續履行前
      已與最大債權銀行成立之協商條件一節，並無可採。
四、綜上，本件抗告人聲請更生，既難認符合消費者債務清理條
    例第151 條第5 項、第6 項之規定，於法自難准許。原審以
    抗告人既曾參與債務協商程序，又核無不可歸責於己之事由
    ，係屬聲請更生之要件不備，且該欠缺又屬無從補正，而駁
    回其更生之聲請，並無違誤。抗告意旨指摘原裁定不當，求
    予廢棄，為無理由，應予駁回。
五、據上論結，本件抗告為無理由，依消費者債務清理條例第15
    條，民事訴訟法第495 條之1 第1 項、第449 條第1 項、第
    95 條 、第78條，裁定如主文。
中    華    民    國    98    年    5     月    18    日
                  民事第一庭    審判長法  官  李世貴
                                      法  官  黎文德
                                      法  官  高文淵
以上正本證明與原本相符
本裁定不得抗告
中    華    民    國    98    年    5     月    18    日
                                      書記官  許慧貞


司法院資訊處製作；財團法人民間司法改革基金會備份。
